臺灣高等法院臺中分院刑事判決　　　　　九十四年度上易字第二六二號
　　上　訴　人
　　即　被　告　庚○○
　　選任辯護人　楊益松
右上訴人因竊盜案件，不服臺灣臺中地方法院九十三年度易字第二○二三號中華民國
九十四年一月七日第一審判決（起訴案號：臺灣臺中地方法院檢察署九十三年度偵字
第一三○三八號），提起上訴，本院判決如左：
　　主      文
原判決撤銷。
庚○○無罪。
　　理      由
一、公訴意旨稱：被告庚○○意圖為自己不法之所有，於民國九十三年七月十日某時
    許，在台中縣梧棲鎮○○○路二十八號三樓，竊取己○○所有之金戒指二只、金
    墜子一只及衣服三件，得手後將上開物品帶至台北市○○區○○街一五六巷十四
    號二樓藏放。嗣經己○○於同年七月二十一日十一時三十分許，偕同辛○○、王
    禹評及鄭俊益至台北市○○區○○街一五六巷十四號二樓找庚○○，當場於庚○○之行李箱尋獲前揭失竊物品，因認庚○○涉有刑法第三百二十條第一項竊盜罪
    嫌。
二、按犯罪事實之認定，應憑真實之證據，倘證據是否真實尚欠明確，自難以擬制推
    測之方法，為其判斷之基礎；而認定犯罪事實之證據係指足以認定被告確有犯罪
    行為之積極證據而言，該項證據自須適合於被告犯罪事實之認定，始得採為斷罪
    資料，最高法院著有五十三年台上字第六五六號、二十九年上字第三一○五號判
    例。又刑事訴訟上證明之資料，無論其為直接或間接證據，均須達於通常一般之
    人均不致有所懷疑，而得確信其為真實之程度，始得據為有罪之認定，若其關於
    被告是否犯罪之證明未能達此程度，而有合理懷疑之存在，致使無從形成有罪之
    確信，根據「罪證有疑，利於被告」之證據法則，即不得遽為不利被告之認定，
    亦有最高法院七十六年度台上字第四九八六號判例可稽。
三、本件公訴人認被告庚○○涉有竊盜罪嫌，係以：告訴人己○○指述、證人辛○○
    及王禹評於偵查中證詞及贓物認領收據一紙為據，惟訊據被告否認有何竊盜犯行
    ，辯稱：九十三年七月二十一日，告訴人與證人辛○○、王禹評、鄭俊益一同至
    臺北市○○區○○街一五六巷十四號二樓找伊時，在伊之行李箱內所起出之金戒
    指二只、金墜子一只、及衣服三件係告訴人去找伊時，故意將前揭物品放入伊之
    行李箱內要陷害伊等語。經查：
　(一)證人王禹評、鄭俊益、辛○○三人於偵查時及原審審理時雖證稱九十三年七月二
    十一日與告訴人己○○北上前往訴外人戊○○台北市○○區○○街一五六巷十四
    號二樓住處，在被告行李箱內當場尋獲告訴人失竊之財物云云，但告訴人與前開
    證人三人究係一同或前後進入放置行李箱之房間及屋主的兒子（即戊○○之子李
    偉豪）係何時進入房間等節，證人王禹評於九十三年七月二十一日警訊時證稱：
    「當時我們、庚○○及屋主的兒子均在場看」等語（見偵查卷第十一頁反面），
    於九十三年八月十八日偵訊時證稱：「（在大家一起進去房間之前你有無跟己○○先進去房間內？）我們那時是先跟己○○及辛○○三個到房間去，阿益是去廁
    所後才進去的，我們是先看至行李後才把屋主的兒子叫進來說：我們要查看這行
    李」等語（見偵查卷第三五頁）。於九十三年十一月四日原審審理時結證稱：「
    當時我們有四個人進去，被告也在場」等語（見原審卷第四五頁），依上所述，
    證人王禹評對於「阿益」即鄭俊益當時是否不同進入房間及屋主的兒子是否在場
    等證詞已先後不一。又證人辛○○於九十三年八月十八日偵訊時證稱：「（在進
    去房間之前你有無跟己○○先進去房間內？）沒有。我們先在客廳停留一下並問
    庚○○行李在那裡，庚○○說行李在房間內，後來我上廁所出來後即跟其他幾位
    一起進入房間內」等語（見偵查卷第三四頁），鄭俊益於九十三年十一月四日原
    審審理時結證稱：「（你們是如何找到本案的金飾？）是在房間內找到的，我記
    得我當時站在房屋裡面，我站在旁邊，我們有四個人上到二樓，當場告訴人把被
    告的東西倒出來找到的」等語（見原審卷第四八頁），互核前開證人辛○○、鄭
    俊益證述與告訴人己○○於九十三年八月十八日偵訊時指述：「（（失竊何物？
    ）．．．打開皮箱後當著所有人在場在內找到．．．當時尚有他男友兒子在場」
    等語（見偵查卷第三二頁），其等關於當日究有人進入前開房間及是否一同進入
    等證詞，亦不相符合。另參以證人鄭俊益於原審時證稱：「（是在何處把東西找
    出來的？）我記得是在行李裡面，或是皮包裡面．．．」（見原審卷第四九頁）
    等語，觀諸偵查卷第二十頁本件尋獲系爭金飾之行李箱照片，乃一般出國使用之
    大皮箱，與皮包隨身攜帶者有別，應不難記憶，益見鄭俊益是否於告訴人搜查行
    李箱當時在場親聞，即有可議，且前開證人均係自告訴人處得知失竊情事而陪同
    告訴人北上，證人王禹評當時並受僱於告訴人，證人辛○○與被告前曾有誤會未
    清等情，並據被告供明，則其等證詞偏袒告訴人一方，應非無可能，是前開證人
    三人證詞是否可採，即非無疑。
　(二)告訴人於九十三年八月十八日偵訊時對於失竊金飾置於何處一節，先稱：「放在
    我依櫃內我游泳衣之內」云云，後改稱：「金飾是放在梳妝台的抽屜內」云云（
    見偵查卷第三三、三七頁）。告訴人於同日並指稱：「．．．我回去大陸，我住
    處即我現住地先借他（指被告）住，他在七月十日把他自己的東西全搬走了順便
    也把我的東西偷走了，這時間是另一位同住之女子叫乙○之人告訴我的」（見偵
    查卷第三二頁）云云，經查證人乙○於九十四年三月二十六日已返回大陸未能到
    庭作證，惟其已具狀表示其對本案毫無知情等語，有九十四年三月十八日刑事聲
    請狀、九十四年三月二十三日請假單及機票一紙附本院卷可參，顯然乙○對於告
    訴人所有金飾是否被告所竊取並不知情，告訴人指使乙○告知，已失所據，是尚
    難憑其指述即認定被告於九十三年七月十日搬離告訴人住處時即竊取告訴人所有
    金飾。
　(三)證人甲○○於九十四年五月三日本院審理時證稱：「被告庚○○於九十三年七月
    份有來宜蘭，有在宜蘭我家，託給我一個方格子的行李箱，但不是偵查卷第二十
    頁照片所顯示的紅藍相間行旅箱」等語，按該紅藍相間之行李箱，即是告訴人所
    指藏放贓物之行李箱，苟被告有竊取告訴人之物而置於該行李箱，被告為何不將
    之回宜蘭，以免為告訴人搜尋發現？本院審理時證稱：「又證人丁○○證述：
    被告自九十三年七月十二日至同年七月十九日間均未曾離開宜蘭冬山鄉至台北，
    而其於七月二十日去台北時所背小包包，是硬殼的，塞不下照片上所顯示的衣服
    （指告訴人失竊的東西），則被告如何能將本案贓物至台北置於其友人戊○○
    台北之住處？是被告所辯該紅藍相同之行李箱是九十三年五月十五日伊從大陸帶
    回來台灣，隔天就寄放在李明德處沒有帶走等語，即非無可採之處。被告於九十
    三年五月十五日既已將該紅藍相間之行李箱放置在台北戊○○之住處，未曾移動
    ，自不可能於九十三年七月十日在台中縣梧棲鎮竊取告訴人前開物品置入該紅藍
    相間之行李箱內，是本院審酌各情，本件雖無從證明係告訴人故意栽贓，但本於
    「罪疑應為被告有利解釋之原則」，亦不得遽以告訴人與證人間互有矛盾之證詞
    即推定被告犯有竊盜犯行。
四、綜上所述，公訴人憑以認定被告涉犯竊盜罪嫌之證據，均未能積極證明被告確有
    竊取被害人金飾等物品之行為，自難遽令被告負竊盜罪責。原審對被告遽予論罪
    科刑，即有未洽。被告上訴意旨否認犯罪，並指摘原判決不當，為有理由，應由
    本院予以撤銷改判，諭知被告庚○○無罪之判決。
五、據上論斷，應依刑事訴訟法第三百六十九條第一項前段、第三百六十四條、第三
    百零一條第一項前段，判決如主文。
本案經檢察官丙○○到庭執行職務。
中      華      民      國　    九十四     年     五      月    十七　　日
　　　　　　　　　　　　　　　　臺灣高等法院臺中分院刑事第四庭
　　　　　　　　　　　　　　　　　　　審判長法  官　洪　耀　宗
　　　　　　　　　　　　　　　　　　　　　　法　官　劉　登　俊
　　　　　　　　　　　　　　　　　　　　　　法  官　陳　欣　安
右正本證明與原本無異。
不得上訴。
　　　　　　　　　　　　　　　　　　　　　　書記官　阮　正　枝
中      華      民      國　    九十四     年     五      月    十八　　日
                                                  Ｒ
